【裁判字號】    89,易,445
【裁判日期】    890712
【裁判案由】    賭博
【裁判全文】
臺灣雲林地方法院刑事判決                          八十九年度易字第四四五?
    公  訴  人  臺灣雲林地方法院檢察署檢察官
    被      告  乙○○
    被      告  甲○○
右列被告因賭博等案件，經檢察官提起公訴（八十九年度偵字第一五四號），本院
判決如左：
    主  文
乙○○、甲○○共同以賭博為常業，乙○○處有期徒刑陸月，甲○○處拘役肆拾日，
如易科罰金，均以佰元折算壹日。如附表所示之賭博性電動機具貳拾陸台（含ＩＣ
板共參拾壹塊）、電腦主機壹台、列表機壹台、７ＰＫ賭博電玩電腦報表壹張、開分
紀錄表壹張、記分卡共肆拾伍張（壹佰分貳拾張、伍佰分拾張、壹仟分拾伍張）均沒
收。
    事  實
一、乙○○係位在雲林縣斗南鎮○○里○○路一二九號「明泉電子遊藝場」之負責人
    ，明知未依電子遊戲場業管理條例（以下簡稱本條例）之規定辦理營利事業登記
    者，不得經營電子遊戲場業，竟未依本條例之規定辦理營利事業登記，自民國（
    下同）八十九年三月十八日起，於每日上午八時起至翌日凌晨一時許止，在「明
    泉電子遊藝場」之公眾得出入之場所，擺設如附表所示之電動賭博機具二十六台
    （起訴書誤載為二十七台，共有ＩＣ板三十一塊），而無照經營電子遊戲場業；
    並自八十九年三月十八日起，僱用甲○○擔任開分員，而與甲○○基於常業賭博
    之犯意聯絡，當前來賭博之人開分（若以新台幣一百元開分，「瑪莉列車」可開
    五百分、「水果盤」可開一千分、其餘機台可開一百分）後，以不等之分數押注
    ，輸贏數倍，俟押賭完畢，所累積或未打完之分數，得依相同比例兌換記分卡，
    而與不特定之客人賭博財物。嗣於八十九年四月八日上午十一時四十分許，在上
    址為警查獲，並扣得右開電動賭博機具二十六台（共有ＩＣ板三十一塊）、電腦
    主機一台、列表機一台、７ＰＫ賭博電玩電腦報表一張、開分紀錄表一張、一百
    分記分卡二十張、五百分記分卡十張、一千分記分卡十五張。
二、案經雲林縣警察局斗南分局報請台灣雲林地方法院檢察署檢察官偵查起訴。
    理  由
一、右揭未依本條例之規定辦理營利事業登記而無照經營電子遊戲場業之事實，訊據
    被告乙○○供承不諱，核與被告甲○○證述之情節相符，並有「明泉電子遊藝場
    」現場相片八幀在卷可稽。本件被告乙○○未依本條例之規定辦理營利事業登記
    而無照經營電子遊戲場業之犯行，堪以認定。
二、訊據被告乙○○、甲○○固坦承右揭擺設電玩機具供客人打玩之事實不諱，惟矢
    口否認有何賭博犯行，均辯稱：右開電動玩具僅係供人娛樂，且客人未打完之分
    數，只能兌換記分卡，不得兌換金錢或獎品云云。惟查：按刑法賭博罪章中所謂
    賭博之財物，非專以金錢為限，凡具有經濟價值之物品，均屬財物之範疇，並不
    限於具有流通性者始可稱之。本件被告乙○○所擺設之右開電玩機台，係由賭客
    以每一百元依不等比例之代價開分後，始得開始押分把玩，押中可嬴得倍數不等
    之分數，若未押中，則所押之分數即被扣除（實際上歸被告乙○○嬴得），俟賭
    客不想把玩時，可將所剩分數兌換成記分卡，以供下次前來把玩時使用，業經被
    告乙○○、甲○○自白在卷，則當賭客直接持記分卡請求開分賭玩時，實與以現
    金開分無異，蓋賭客原本應支付現金始可開分把玩，竟能以記分卡替代而再次至
    該店開分，且賭客若將記分卡交予他人前往明泉電子遊藝場開分賭玩右開機台，
    被告乙○○、甲○○既「認卡不認人」，顧客只要憑記分卡，即可請求被告乙○
    ○、甲○○替顧客開分，使顧客得以享受不必支付現金亦得享受賭玩右開機台之
    利益，是記分卡應具有一定之經濟價值。被告乙○○、甲○○均應認知記分卡具
    有上開經濟價值，顧客才會上門，尚不得將記分卡視為毫無經濟價值之物，亦不
    得認為賭客持記分卡開分把玩並未因而獲利。又分數高低之變化雖係遊戲機具之
    特性之一，然被告乙○○、甲○○利用此種分數高低之變化與賭客對賭，並以兌
    換記分卡之方式，使賭客得以將所嬴或所剩之分數兌換成記分卡，供其再次把玩
    使用，與一般真正之娛樂機台並不能以此方式再次使用之情形不同，自難認被告
    乙○○所提供之右開機台僅係作娛樂用途，而記分卡之特性係得持以繼續把玩，
    具有重覆使用之性質，亦與刑法第二百六十六條第一項後段所謂之「暫時供人娛
    樂」之規定相悖，故如附表所示之電玩機具自未可單純以娛樂機台視之。雖賭客
    未打完之分數只能兌換記分卡，並不能致富，然好賭之人多係受賭博之射倖性所
    迷惑，而本件以開分及兌換記分卡之方式，更易使人耽於電子機台聲光中，助長
    社會中投機、僥倖、貪婪、怠惰之歪風，難謂合於社會善良風俗，自難排除其違
    法性。是被告乙○○、甲○○所辯，顯係卸責之詞，不足採信。被告乙○○、甲
    ○○於偵審中均自承無其他職業（被告甲○○之月薪為二萬一千元），被告乙○
    ○竟仍購置賭博機具達二十六台之多，並自承經營賭博性電動玩具每日能賺約一
    千四百元，是被告乙○○、甲○○有恃賭博為營謀生計而以之為常業之犯意，灼
    然甚明。此外，復有右開電動賭博機具二十六台（共有ＩＣ板三十一塊）、電腦
    主機一台、列表機一台、一百元記分卡二十張、五百元記分卡十張、一千元記分
    卡十五張扣案可證，本件事証明確，被告乙○○、甲○○之犯行均洵堪認定。
三、按被告乙○○設置多達二十六台之電動賭博機具與客人對賭，係以賭博為常業，
    被告甲○○受僱擔任開分員，亦係從事常業賭博犯罪構成要件之行為，核其二人
    所為，均係犯刑法第二百六十七條之常業賭博罪，而被告乙○○則另犯電子遊藝
    場業管理條例第二十二條之違反未依電子遊戲場業管理條例規定辦理營利事業登
    記，不得經營電子遊戲場業規定罪。被告乙○○雖前後經營「明泉電子遊藝場」
    有二十二天之久，然其未依本條例之規定辦理營利事業登記之不作為僅有一次，
    故被告乙○○所為尚不成立本條例第二十二條之連續犯，應予敘明。被告乙○○
    、甲○○就上開常業賭博犯行，具有犯意聯絡及行為分擔，應依共同正犯論處。
    被告乙○○所犯上開二罪，具有方法結果之牽連關係，應依刑法第五十五條後段
    之規定，從一重之常業賭博罪處斷。爰審酌被告乙○○、甲○○尚無犯罪前科，
    素行良好，被告乙○○不思以正當工作獲取財產，竟經營賭博性電動玩具，與人
    賭博財物，以從中獲取不法利益，助長社會僥倖心理，使人曠廢時日，易趨於遊
    惰，影響正常之社會經濟活動，暨犯罪後之態度及被告乙○○、甲○○所擔任角
    色不同等一切情狀，分別量處如主文所示之刑，併均諭知易科罰金之折算標準，
    以示懲儆。
四、扣案之賭博電玩機具二十六台（共有ＩＣ板三十一塊），係當場賭博之賭具，應
    依刑法第二百六十六條第二項之規定宣告沒收。至於扣案之電腦主機一台、列表
    機一台、一百元記分卡二十張、五百元記分卡十張、一千元記分卡十五張，係被
    告乙○○所有、且係供其犯罪所用之物，爰依刑法第三十八條第一項第二款之規
    定，併予宣告沒收。
據上論斷，應依刑事訴訟法第二百九十九條第一項前段，刑法第十一條前段、第二十
八條、第五十五條、第二百六十七條、第四十一條、第二百六十六條第二項、第三十
八條第一項第二款，電子遊戲場業管理條例第二十二條，罰金罰鍰提高標準條例第一
條前段、第二條，判決如主文。
本案經檢察官盧永盛到庭執行職務。
中      華      民      國    八十九    年      七      月      十二    日
                                         臺灣雲林地方法院刑事第二庭
                                             法  官  倪  彰  鴻
右正本證明與原本無異。
如不服本判決，應於判決送達後十日內向本院提出上訴狀( 應附繕本 )。
                                             書記官  吳  丕  顯
中      華      民      國    八十九    年      七      月      十九    日
刑法第二百六十七條
以賭博為常業者，處二年以下有期徒刑，得併科一千元以下罰金。
電子遊戲場業管理條例第二十二條
違反第十五條規定者，處行為人一年以下有期徒刑、拘役或科或併科新臺幣五十萬元
以上二百五十萬元以下罰金。


司法院資訊處製作；財團法人民間司法改革基金會備份。
